【裁判字號】    89,易,1729
【裁判日期】    890830
【裁判案由】    重利
【裁判全文】
臺灣臺南地方法院刑事判決                        八十九年度易字第一七二九號
    公  訴  人  臺灣台南地方法院檢察署檢察官
    被      告  乙○○
右列被告因重利案件，經檢察官提起公訴（八十九年度偵字第五九四一號），本院判
決如左：
    主  文
乙○○連續乘他人急迫，貸以金錢，而取得與原本顯不相當之重利，處拘役肆拾日，
如易科罰金，以參佰元折算壹日。緩刑貳年。
    事  實
一、乙○○基於概括之犯意，於民國八十五年間，乘甲○○需錢周轉急迫之際，以月
    息六分之重利，在台南市○○路一三八號，連續交付貸與甲○○金錢多次，合計
    其貸與甲○○之本金共新台幣（下同）九百八十三萬元。甲○○在上揭台南市○
    路一三八號處所，以支票繳付利息給乙○○至八十六年底，乙○○因而取得顯不
    相當之重利。
二、案經台灣台南地方法院檢察署檢察官自動檢舉偵查起訴。
    理  由
一、訊據被告固然坦承在八十五年間借款九百八十三萬元予甲○○，惟矢口否認有何
    重利犯行，辯稱：伊借款給甲○○，三個月算一次利息，每三個月利息六分，事
    實上月息僅有兩分云云，證人甲○○亦到庭附和其說。經查：被告陸續借款給甲
    ○○九百八十三萬元，利息約定為月息六分，甲○○支付利息至八十六年底，自
    八十七年開始無力清償，才以甲○○所有之台南縣新化鎮玉新加油站之股份抵償
    債務之事實，已據被告於偵查中坦承不諱（見偵查卷第十三頁反面），核與證人
    甲○○於偵查中證述情節相符（見偵查卷第十三頁）；況且一般民間利息之計算
    多以「年息」、「月息」若干來表示，年息一分代表百分之十、月息一分代表百
    分之一，若稱「三個月利息六分」表示多少則無明確定義，衡情被告與甲○○不
    會如此約定。被告於本院所辯及證人甲○○之證詞，應是事後卸責及迴護之詞，
    不足採信。又甲○○在借款時甚為急迫，此已據甲○○供述明確，被告亦自承：
    「他有向我說非常需要，叫我去向別人拿，利息多少沒關係」等語。此外，尚有
    甲○○簽發之借條二紙、協議切結書一紙、本票十四紙（均影本）在卷足憑，本
    件事證明確，被告犯行，洵堪認定。
二、核被告所為係犯刑法第三百四十四條之重利罪，其先後多次犯行，時間緊接，犯
    罪構成要件相同，顯係基於概括之犯意反覆為之，應依連續犯之規定論以一罪並
    加重其刑。爰審酌被告雖趁人急迫圖得重利，惟甲○○因無力清償，迄今已二年
    半未清償任何本金及利息，被告損失亦重，及犯罪之動機、目的、手段及犯罪後
    之態度等一切情狀，量處如主文所示之刑，並諭知易科罰金之折算標準，以資懲
    儆。又被告前未曾受有期徒刑以上刑之宣告，有台灣高等法院被告全國前案紀錄
    表及台灣台南地方法院檢察署刑案資料查註紀錄表在卷可按，其因一時失慮，偶
    罹刑典，經此偵審教訓及刑之宣告後，應知警惕而無再犯之虞，本院因認所宣告
    之刑以暫不執行為當，併予宣告緩刑二年，用啟自新。
三、據上論斷，應依刑事訴訟法第二百九十九條第一項前段，刑法第五十六條、第三
    百四十四條、第七十四條第一款，罰金罰鍰提高標準條例第一條前段、第二條，
    判決如主文。
中    華    民    國      八十九      年      八      月      三十      日
                                  臺灣臺南地方法院刑事第四庭
                                      法  官  張  麗  娟
右正本證明與原本無異
如不服本判決，應於判決送達後十日內，向本院提出上訴狀。
                                      書記官  陳  怡  吟
中    華    民    國      八十九      年      八      月      三十      日
附錄法條：
刑法第三百四十四條
乘他人急迫、輕率或無經驗，貸以金錢或其他物品，而取得與原本顯不相當之重利者
，處一年以下有期徒刑、拘役或科或併科一千元以下罰金。


司法院資訊處製作；財團法人民間司法改革基金會備份。
